【裁判字號】    97,簡上,58
【裁判日期】    970521
【裁判案由】    業務過失致死
【裁判全文】
台灣屏東地方法院刑事判決      97年度簡上字第58號
公  訴  人  臺灣屏東地方法院檢察署檢察官
上  訴  人即
上  訴  人  甲○○
上列上訴人即被告因業務過失致死案件，不服台灣屏東地方法院
97年度簡字第79號中華民國97年1 月17日第一審簡易判決（聲請
簡易判決處刑案號96年度偵字第7780號），提起上訴，本院管轄
之第二審合議庭判決如下：
    主  文
上訴駁回。
    事  實
一、甲○○係從事木製傢俱及裝設品製造業之紘名企業有限公司
    （下稱紘名公司）之負責人，係從事業務之人，其明知雇主
    應對勞工施以安全衛生教育訓練，且應訂定雕刻機刀具安裝
    之標準作業程序，供勞工遵循，以防止因踩踏板後加工面板
    升高碰撞旋轉之刀具，致刀具扭斷飛出之情況，並應訂定安
    全衛生工作守則報經檢查機關備查後，公告實施，以供勞工
    遵循，而依當時情形並無不能注意之情事，竟疏未依規定為
    上開措施，嗣於95年7月4日下午5時30分許，在屏東縣屏東
    市○○里○○路1-1號之工廠內，竟使其所雇用之勞工李進
    西於未接受合格安全衛生教育訓練之情況下，自行操作雕刻
    機刀具安裝作業，致李進西於啟動雕刻機運轉時，因踩踏踏
    板後，加工面板升高碰撞旋轉之刀具，致刀具扭斷飛出，撞
    擊李進西身體右肋骨上方，經現場工作人員將李進西送醫救
    治，李進西仍於同年7月7日晚上7時40分許，因肝臟挫裂傷
    、內出血、休克多重器官衰竭而死亡。
二、案經屏東縣警察局報告本署囑託臺灣高雄地方法院檢察署檢
    察官相驗及臺灣屏東地方法院檢察署檢察官自動檢舉偵辦並
    聲請簡易判決處刑。
    理  由
一、訊據被告就前揭業務過失致死之事實，於本院審理中坦承其
    未對勞工施以安全衛生教育訓練，且未訂定雕刻機刀具安裝
    之標準作業程序，供勞工遵循，以防止因踩踏板後加工面板
    升高碰撞旋轉之刀具，致刀具扭斷飛出之情況，並未訂定安
    全衛生工作守則報經檢查機關備查後，公告實施，以供勞工
    遵循，但辯稱：我認為我沒有過失，我當時也沒有在場。機
    器與工具都不是我的，我只是負責發包，我只是租一個場地
    ，讓他們去作業而已，他們算是我的承包商，我覺得我只是
    道義上要負責而已。經查：
（一）死者李進西為被告所雇用之員工，已受雇於被告三年等情
      ，業據被告於警、偵訊中坦承不諱，有被告95年7 月8 日
      警詢筆錄、96年11月20日訊問筆錄在卷可證。而被告將木
      工加工以代工不代料方式交由李進西完成，雙方簽訂產品
      加工單，約定木工加工範圍、金額及完成日期，但災害發
      生地點位於在屏東縣屏東市○○里○○路1-1 號之工廠，
      其為被告所租用，且對工作現場有管理權，其實質仍以勞
      務給付為目的，因此雙方應屬僱傭關係，並有行政院勞工
      委員會南區勞動檢查所96年5 月15日勞南檢製字第096100
      6785號函附報告書在卷可證，是被告辯稱死者李進西非其
      雇用之勞工云云，顯非可採。
（二）雇主應對勞工施以安全衛生教育訓練，且被告應訂定雕刻
      機刀具安裝之標準作業程序，供勞工遵循，以防止因踩踏
      板後加工面板升高碰撞旋轉之刀具，致刀具扭斷飛出之情
      況，並應訂定安全衛生工作守則報經檢查機關備查後，公
      告實施，以供勞工遵循等為被告身為雇主應盡之法定義務
      ，勞工安全衛生組織管理及自動檢查辦法第79條、勞工安
      全衛生法第14條第2 項、第23條第1 項、第25條第1 項定
      有明文，被告自無法諉稱不知，其依當時情形並無不能注
      意之情事，竟疏未依前述法令規定為上開措施，自應負業
      務過失責任，堪以認定。
（三）被告雇用之勞工李進西因操作機具不慎死亡，有被告甲○
      ○於警詢及偵查中之陳述、告訴人乙○○即被害人李進西
      之妻於警詢及偵查中之指述、現場相片及前述行政院勞工
      委員會南區勞動檢查所函、診斷證明書、勘驗筆錄、臺灣
      高雄地方法院檢察署相驗屍體證明書、法醫驗斷書在卷可
      證，李進西死亡之結果顯係被告過失而未盡前述法令義務
      所造成，二者間有相當因果關係存在，亦可認定。是其犯
      罪事證已臻明確，應依法論科。
二、核被告甲○○所為，係犯刑法第276 條第2 項業務過失致人
    於死罪。原審審酌被告為民國55年6 月7 日出生，教育程度
    為專科畢業，此有警詢資料1 份在卷可稽。被告因疏未注意
    遵守勞工安全衛生法之相關規定，善盡保護勞工之義務，致
    生勞工死亡之結果，惟兼念及被告素行尚可，且已與被害人
    之家屬達成和解，並賠償被害人家屬（有和解書附卷可查）
    等一切情狀，量處有期徒刑四月，並依中華民國96年罪犯減
    刑條例第2 條第1 項第3 款之規定予以減刑，及諭知易科罰
    金之折算標準，其認事用法，均無不合，量刑亦屬妥適。被
    告上訴意旨空言指摘原審判決不當，顯無理由，應予駁回。
三、被告上訴意旨另以：被告業與本案死者家屬達成和解，被告
    復無前科紀錄，請求給予緩刑云云。經查被告與本案死者家
    屬達成和解，和解金額新台幣（下同）36萬元業已給付完畢
    ，被告復無前科紀錄，有和解書1 紙及台灣高等法院被告全
    國前案紀錄表在卷可證，然依勞動基準法第59條第4 款規定
    ：勞工遭遇職業傷害或罹患職業病而死亡時，僱主除給與五
    個月平均工資之喪葬費外，並應一次給與其遺屬四十個月平
    均工資之死亡補償，準此被告應給付喪葬費34380 元（依相
    驗卷第17頁死者平均工資計算表計算，死者五個月平均工資
    為48950+41100+46150+20950+14750 除以5 為34380 元）外
    ，尚應給付遺屬四十個月平均工資之死亡補償0000000 元（
    34380x40=0000000），詎被告僅給付36萬元，明顯未履行其
    法定義務，若僅以此給付36萬元即可獲得緩刑宣告，與業務
    過失致死罪所保護之生命法益及被告造成之本案實害相比，
    顯不相當；次查被告既經營木工家具製造至少3 年以上，對
    勞工安全法令之重要性及機具操作對人身所隱存之危險性，
    自應有高於常人之認識及注意能力，竟心存僥倖，未遵守前
    述勞工安全衛生規則，且為規避雇主在僱傭關係中應負之法
    律責任而與死者簽訂產品加工單，在本院審理中據以否認僱
    傭關係存在，其行並無可憫之處；末查被告既為公司負責人
    ，分別有被告警詢筆錄職業欄、前述勞委會檢查報告書可稽
    ，其顯非生活困頓而無力繳納易科罰金之人；再若認只要被
    告上訴，一律均可獲得緩刑宣告，無須衡量前述各種犯罪情
    狀，則不啻鼓勵投機，致公眾、私人法益之保障無法獲得預
    防之效果，為達刑法之懲罰性及教化目的，本院基此爰不為
    緩刑之宣告，併此敘明。
四、被告經合法傳喚，無正當理由於審判期日不到庭，本院認其
    上訴為無理由，爰不待其陳述，逕行一造辯論判決。
據上論斷，應依刑事訴訟法第455 條之1 第1 項、第3 項、第36
8 條、第371條，判決如主文。
本案經檢察官陳新君到庭執行職務。
中    華    民      國      97    年   5    月   21   日
                    刑事第五庭
                              審判長法  官  石家禎
                                    法  官  李宜娟
                                    法  官  陳秀慧
以上正本證明與原本無異。
不得上訴。
中    華    民      國      97    年   5    月   21   日
                                    書記官  林鴻仁


司法院資訊處製作；財團法人民間司法改革基金會備份。
